【裁判字號】    96,訴,3550
【裁判日期】    970204
【裁判案由】    強盜等
【裁判全文】
臺灣高雄地方法院刑事判決              96年度訴字第3550號
公  訴  人  臺灣高雄地方法院檢察署檢察官
被      告  甲○○
                    （現於台灣高雄看守所羈押中）
指定辯護人  蔡晉祐律師
被      告  乙○○
選任辯護人  王正嘉律師
上列被告等因強盜等案件，經檢察官提起公訴（96年度偵字第20
305 號、第23861 號），本院判決如下：
    主  文
甲○○犯如附表一編號所示竊盜罪，累犯，處有期徒刑肆月，
減為有期徒刑貳月；又犯如附表一編號所示竊盜罪，累犯，處
有期徒刑肆月；又犯如附表一編號所示加重竊盜罪，共貳罪
，各累犯，各處有期徒刑捌月，扣案固定扳手壹支沒收；又犯如
附表二編號所示搶奪未遂罪，累犯，處有期徒刑陸月；又犯如
附表二編號至所示搶奪罪，共罪，各累犯，各處有期徒刑
拾月；又共同犯如附表二編號所示搶奪罪，累犯，處有期徒刑
拾月；又共同犯強盜罪，共貳罪，各累犯，各處有期徒刑陸年。
應執行有期徒刑拾柒年，扣案固定扳手壹支沒收。其他被訴搶奪
部分無罪。
乙○○無罪。
    事  實
一、甲○○前因妨害性自主案件，經本院93年度訴字第2103號判
    決判處有期徒刑10月確定，又因違反槍砲彈藥刀械管制條例
    案件，另由本院以93年度簡字第1058號判決判處有期徒刑2
    月確定，前揭2 罪復經裁定應執行有期徒刑11月，於民國95
    年6 月20日縮刑期滿執行完畢。詎其猶不知悛悔，竟意圖為
    自己不法所有而分別實施下列犯行：
  (一)先後於附表一編號所示時、地，各以該附表所載方式竊
    取壬○○所有之車牌號碼0000000 號重型機車1 部及卯○○○所有之紫色手提包1 只既遂。其後另攜帶客觀上足以對人
    之生命、身體、安全構成威脅，可作為兇器使用之固定扳手
    1 支，分別於附表一編號所示時、地，持以拆卸竊取如
    該附表所示午○○所有0000000 號及丑○○所有0000000 號
    機車車牌各1 面得手而既遂。
  (二)甲○○於附表二編號所示時、地，逕以先騎乘機車尾隨被
    害人身後、再猝然乘人不及抗拒、防備，遽以徒手方式公然
    掠取被害人皮包之方式，著手行搶子○○所有之皮包但未能
    得手。其後再分別於附表二編號至所示時、地，同以上
    揭方式搶奪庚○○、寅○○及巳○○等人所有之皮包得手而
    既遂。又甲○○另與年籍姓名不詳、綽號「政豪」之成年男
    子（以下稱「政豪」）共同基於為自己不法所有之犯意聯絡
    ，由「政豪」騎乘機車搭載甲○○，於附表二編號所示時
    、地，推由甲○○同以前揭方式搶奪未○○所有之皮包得手
    既遂（各次所搶財物均如附表二所示）。
  (三)此外，甲○○與「政豪」共同基於意圖為自己不法所有之犯
    意聯絡，由「政豪」騎乘機車搭載甲○○，於96年6 月20日
    4 時30分許，在高雄市○○區○○街5 巷口，因見丁○○徒
    步行經該址，遂認有機可趁，「政豪」乃先騎乘機車接近丁○○身後、再推由甲○○原欲同以前述方式搶奪其所有之皮
    包，然因丁○○發覺遭搶後緊拉住皮包不放且當場跌倒，渠
    等旋即升高為強盜之犯意聯絡，由「政豪」騎乘機車加速前
    行、甲○○則繼續強力拉扯該只皮包、同時將丁○○在地面
    拖行約10公尺，使其受有手腳、膝蓋多處擦傷流血之傷害，
    以此強暴方式致使丁○○不能抗拒，終因力竭放手而任由甲○○強取該皮包得手而既遂。
  (四)又甲○○與「政豪」另行共同基於意圖為自己不法所有之強
    盜犯意聯絡，同係由「政豪」騎乘機車搭載甲○○，於96年
    7 月12日2 時5 分許，渠等先在後尾隨戊○○所騎乘之機車
    ，直至戊○○將機車熄火停放在其位於高雄縣鳳山市○○○
    路46巷15號住處前之際，甲○○乃立即下車並大喝一聲、繼
    而以拳頭毆擊戊○○左耳1 下，使其受有左耳外傷性鼓膜穿
    孔之傷害，再以徒手方式強取戊○○所有之皮包，然因戊○○緊拉住皮包不放，甲○○遂一面拉扯皮包、一面坐上「政
    豪」所騎乘之上開機車，由「政豪」騎乘機車加速前行、甲○○則繼續強力拉扯皮包、同時使丁○○因而跌倒在地並遭
    拖行約10餘公尺，使其受有手腳、膝蓋多處擦傷之傷害，以
    此強暴方式致使丁○○不能抗拒，終因身體疼痛力竭放手而
    任由甲○○強取該皮包（內有現金1000餘元，黑色短裙1 件
    、金色腰帶1 條、鑰匙1 副、健保卡1 張及名牌1 只）得手
    既遂。
  (五)嗣因高雄市政府警察局刑警大隊員警循線於96年7 月12日23
    時20分許，持本院核發之搜索票前往甲○○位於高雄市前鎮
    區○○○○路88之7 號住處內執行搜索，當場扣得其所有供
    前開加重竊盜犯罪所用之固定扳手1 支，與戊○○、己○○
    、寅○○等人遭搶部分財物，午○○及丑○○遭竊之機車車
    牌各1 面、與壬○○遭竊之前開重型機車1 部，進而查悉上
    情。
二、案經高雄市政府警察局刑警大隊移請台灣高雄地方法院檢察
    署檢察官偵查起訴。
    理  由
壹、本件關於證據能力之意見：
  一、按被告以外之人於檢察事務官、司法警察官或司法警察調
      查中所為之陳述，與審判中不符時，其先前之陳述具有較
      可信之特別情況，且為證明犯罪事實存否所必要者，得為
      證據，刑事訴訟法第159 條之2 定有明文。被告甲○○初
      於警詢中乃陳述曾與被告乙○○共同實施如附表二編號
      搶奪既遂及犯罪事實一(三)、(四)所示2 次強盜既遂犯行，嗣
      於本院審理中則改稱並非與被告乙○○所共犯等語，是其
      所述關於渠等共同搶奪、強盜等事項先後即有不一。然審
      酌被告甲○○在警詢中陳述相距案發日較近，當時記憶自
      較深刻，可立即反應所知，不致因時隔日久而遺忘案情，
      上亦無任何不正取供之情事。綜此以觀，被告甲○○於警
      詢之陳述客觀上應具較可信之特別情況，且亦為證明犯罪
      事實存否所必要，依上揭規定，被告甲○○警詢陳述對共
      同被告乙○○而言自有證據能力。
  二、查證人壬○○、卯○○○、午○○、丑○○、子○○、未
      ○○、庚○○、巳○○、寅○○、丁○○、戊○○、丙○○、癸○○、辛○○及辰○○等人於案發後，乃先後經高
      雄市政府警察局刑警大隊員警詢問並製作筆錄；又被告甲○○、證人卯○○○、午○○、丑○○、子○○、未○○
      、庚○○、巳○○、寅○○、戊○○及癸○○等人更由檢
      察官於偵查中諭令以證人身分具結作證，是渠等前開陳述
      依法固屬審判外陳述，性質上屬於傳聞證據，且無刑事訴
      訟法第159 條之1 至之4 明定例外情形，依法原不具證據
      能力。然參以此等陳述既經檢察官、被告暨其辯護人等均
      明知其有第15 9條第1 項不得為證據之情形，猶未於言詞
      辯論終結前聲明異議，本院復審酌該等陳述作成之外部情
      況並無不當，揆諸刑事訴訟法第159 條規定，本院自得逕
      以前開證據方法採為認定事實之依據，另被告甲○○於偵
      查中所為證述對共同被告乙○○而言，依法亦具有證據能
      力。
貳、有罪部分：
  一、訊之被告甲○○固坦承確有實施如附表一所示普通竊盜、
      加重竊盜及附表二編號、至所示搶奪等犯行，另供
      承確有與「政豪」共犯如附表二編號所示搶奪犯行及強
      取丁○○、戊○○2 人所有之皮包等事實，惟矢口否認涉
      有附表二編號所示搶奪及與上述強盜既遂犯行，辯稱：
      伊對於附表二編號所示搶奪犯罪事實完全沒有印象，被
      害人遭搶的手機最初是由「政豪」拿給伊、要伊協助賣給
      通訊行，但「政豪」又將該手機買回去、再轉賣伊的對面
      鄰居（即辛○○）；而伊雖有強取丁○○之皮包、但並沒
      有拖行被害人；另伊在動手搶戊○○之皮包前，是因為伊
      差一點跌倒、才會順勢打到被害人耳朵，不是故意要打的
      ，而且是戊○○自己的衣服勾到機車排氣管、才會被機車
      拖行云云。經查：
    (一)被訴普通竊盜、加重竊盜部分：
      1.被告甲○○前於附表一所示時、地，各以該附表所示方
        式竊取壬○○所有車牌號碼0000000 號重型機車1 部、
        卯○○○所有之手提包1 只、午○○所有0000000 號及
        丑○○所有0000000 號機車車牌各1 面等情，各經證人
        壬○○、卯○○○、午○○及丑○○先後於警詢及偵查
        中（壬○○除外）指證綦詳，並有贓物認領保管單2 份
        （壬○○、己○○）在卷可稽，另扣得被告甲○○所有
        、供拆卸車牌所用之固定扳手1 支可資佐證，復據其於
        本院審理中坦認上情無訛，足徵被告甲○○此部分自白
        核與事實相符，堪予採信。
      2.按刑法上之竊盜、搶奪等罪，雖均以行為人主觀上具有
        不法所有之意圖為共通要件，然其有關「行為」之客觀
        構成要件內涵即有所差異。所謂竊盜罪係指違反本人意
        思而破壞他人原本之持有關係、進而移入自己實力支配
        （管領）下之謂。另搶奪罪則指行為人對於本人緊密持
        有之動產猝然施以不法之有形力，非僅破壞原先之緊密
        持有關係，更有對他人生命、身體造成不當侵害之危險
        ，方得屬之。易言之，竊盜罪及搶奪罪之行為人客觀上
        雖同屬破壞他人原持有關係、進而為自己建立新持有關
        係，然針對被害人原本之持有關係是否緊密及犯罪手段
        強度等要件即存有程度上之差異。茲依證人卯○○○於
        警詢及偵查中乃證述：其把一個包包放在機車上、另一
        手拿另一個包包內的鑰匙要開門時，發現機車上的包包
        不見了，就趕快喊小偷等語觀之（參見偵一卷第32頁）
        ，針對附表一編號所示犯罪事實，被告甲○○乃係趁
        被害人卯○○○未及注意之際，違反其意願而逕自拿取
        擺放於機車座墊上之皮包後隨即騎乘機車逃離現場，鑑
        於是時被害人卯○○○與前開皮包已非處於緊密持有關
        係，且被告前揭行為攻擊對象乃係在旁之皮包、而非卯
        ○○○本人，故依其犯罪過程觀之，當不致對被害人身
        體產生直接侵害之虞，揆諸前揭說明，被告甲○○此部
        分所為應僅論以刑法第320 條第1 項普通竊盜既遂罪之
        責，方屬允恰。
      3.次按，刑法第321 條第1 項第3 款攜帶兇器加重竊盜罪
        ，係以行為人攜帶兇器為其加重條件，此所謂兇器，其
        種類並無限制，凡客觀上足對人之生命、身體、安全構
        成威脅，具有危險性之兇器均屬之；且祇須行竊時攜帶
        此種具有危險性之兇器為已足，並不以攜帶之初即有行
        兇之意圖為必要。查本件業據被告甲○○自承係使用扣
        案固定扳手1 支作為竊取前開機車車牌等語屬實，又佐
        以該等工具既足以持供拆卸車牌，倘非質地相當堅硬之
        物，實難收其效，若用以攻擊人體，勢將造成人身傷害
        ，綜此足認被告甲○○所持固定扳手客觀上可對人之生
        命、身體、安全構成威脅，具有危險性，要屬刑法第32
        1 條第1 項第3 款所定兇器無訛。從而被告甲○○就附
        表編號所示犯行業已該當攜帶兇器之加重竊盜罪構
        成要件甚明。
    (二)被訴搶奪既遂、未遂部分
      1.被告甲○○另於附表二編號所示時、地，以上揭方式
        搶奪子○○所有之皮包未能得手，又於附表二編號
        所示時、地，以相同方式先後單獨搶奪寅○○、巳○○
        2 人所有之皮包，及在附表二編號所示時、地，與「
        政豪」共同以上述方法搶奪未○○所有之皮包得手既遂
        等情事，各據證人子○○、未○○、巳○○與寅○○等
        人先後於警詢及偵查中指證歷歷，另有證人癸○○證述
        其曾向被告甲○○購買巳○○遭搶之行動電話等語可證
        ，並有寅○○出具之贓物認領保管單1 份在卷足參，復
        為被告甲○○於本院審理中供認上揭各情屬實。再本院
        觀乎上開被害人等雖均無法明確指稱確係遭被告甲○○
        行搶財物，然衡諸被告甲○○乃係趁被害人猝不及防、
        逕自其後方猛然拉扯其皮包，並於行搶後旋即騎乘機車
        逃逸，其作案過程、時間均甚為短暫，且本件被害人多
        屬獨行之婦女，突然遭此橫禍，其精神、心理狀況均應
        蒙受相當驚嚇，是倘渠等未能具體指認行為人之長相、
        特徵，亦屬事理之常。然而此等犯行既經被告甲○○供
        認無訛，且就犯罪人數、時間、地點、作案方式及行搶
        財物種類等節，均與被害人等供述內容互核相符，是其
        涉有上揭4 件搶奪未遂、既遂犯行之情，應堪認定。
      2.次者，被害人庚○○前於附表二編號所示時、地，同
        遭某不詳男子人以騎乘機車自身後乘其不備、遽以徒手
        方式搶奪皮包一節，迭據其證述在卷，是此部分事實亦
        堪認定。又本案固經被告甲○○於審判程序中否認涉有
        搶奪被害人庚○○財物之舉。然觀乎被告甲○○初於警
        詢、偵查、本院訊問及準備程序中均坦承此部分犯行不
        諱，俟至96年12月26日審判程序中因證人庚○○到庭證
        述無法看見行搶之人的長相、亦未能注意車牌及車型為
        何等語後，方即改以前詞置辯，足見被告甲○○就此部
        分前、後所述各情已有不一，且多有相互扞格之處，自
        未可徒以事後矯飾之詞即遽採為其有利之認定。職是，
        本院審諸被告甲○○先前既已供認單獨實施附表二編號
        所示搶奪犯行無訛，且其所述犯罪時間、地點、情節
        及搶得財物等節均核與被害人庚○○指證之情節大抵相
        符。再佐以證人辛○○於警詢及本院審理中均證稱庚○○遭搶之NOKIA 行動電話（序號000000000000000）1支
        係向被告甲○○所購買、且從來不認識「政豪」等語屬
        實，足認被告前揭所辯顯與事實有悖，洵無足採。從而
        被告甲○○另於附表二編號所示時、地，同以上述方
        式搶奪被害人庚○○財物之情，至為明灼。
    (三)被訴強盜既遂部分：
      1.又被告甲○○與「政豪」確有共同於上述時、地先後強
        取被害人丁○○、戊○○所有之皮包，使丁○○、戊○○2 人身體當場均有手腳、膝蓋多處擦傷或流血，其中
        戊○○更因遭被告甲○○打傷左耳而受有外傷性鼓膜穿
        孔之傷害等情，業經證人丁○○、戊○○分別到庭結證
        屬實，另有證人辰○○於警詢中證述曾向被告甲○○購
        買丁○○遭搶之行動電話等語屬實，並有卷附戊○○出
        具之贓物認領保管單1 紙可查，此亦為被告甲○○於本
        院審理中所是認無訛，是此部分之事實堪予採信。
      2.強盜罪係以強暴、脅迫或他法，使人不能抗拒而取其財
        物或使其交付為構成要件，恐嚇罪係以威嚇手段，使人
        畏懼而交付所有物，其交付與否，被害人尚有意思之自
        由者，為構成要件，故以脅迫行為使人交付所有物，有
        時雖近似恐嚇，若被害人已喪失意思自由時，即已達於
        強盜之程度；又強盜罪之強暴、脅迫，祇須抑壓被害人
        之抗拒或使被害人身體上、精神上，處於不能抗拒之狀
        態為已足，其暴力縱未與被害人身體接觸，仍不能不謂
        有強暴、脅迫行為，最高法院21年上字第1115號、22年
        上字第317 號分別著有判例可資參照。準此，刑法強盜
        罪認定被害人是否已達「至使不能抗拒」之標準，應以
        被告行為時之強弱程度，綜合當時之具體事實，依多數
        人之客觀常態情狀以決之，亦即視該手段施用於相類似
        情狀下，是否足使一般人處於不能抗拒之壓制程度而定
        。本件被告甲○○雖矢言否認有何以機車拖行被害人及
        故意以拳頭毆擊戊○○之情事，然本院同參以被告甲○○先前業已坦認以拳頭故意毆擊被害人戊○○一節不諱
        ，復佐以被害人戊○○乃因此受有左耳外傷性鼓膜穿孔
        之傷害，實堪推認被告甲○○攻擊當時用力程度甚為猛
        烈，要非如其所辯稱係因為差一點跌倒、才會順勢打到
        被害人耳朵云云可資比擬。次者，被告甲○○先後著手
        強取被害人丁○○、戊○○財物之際，均因渠等緊抓住
        皮包不放進而發生拉扯，且被害人等俱因激烈拉扯而跌
        倒在地，被告甲○○見狀則繼續猛烈拉扯皮包，另由「
        政豪」騎乘機車加速前行，進而將被害人在地面拖行相
        當距離，使其因此受有手腳、膝蓋多處擦傷之傷害，終
        因身體疼痛力竭放手始任由被告甲○○強取皮包得手既
        遂之情，迭據證人丁○○、戊○○先後於警詢、偵查（
        丁○○除外）及本院審理中證述一致，故被告甲○○猶
        空言否認該等犯行，顯係臨訟卸責之詞，誠非有據。
      3.此外，強盜與搶奪僅係取得財物之手段、強度有別，而
        於圖為不法所有以非法方法取得他人財物之點，兩者並
        無差異。倘原以搶奪之犯意著手犯行，於財物未經入手
        之際，因被事主發覺，而當場施以強暴、脅迫，已至使
        不能抗拒，嗣後復接續強取他人之物，顯可認其圖為不
        法所有取得他人財物之犯意，仍相一貫，僅於中途變更
        手段為強取而已，其本質上已純屬強盜行為，應逕論以
        強盜罪。縱其實施強暴、脅迫行為之動機，併有因脫免
        逮捕而為，亦非得執此即謂其僅成立刑法第329 條之準
        強盜罪（最高法院86年度台上字第2300號判決採同一見
        解）。準此以觀，被告甲○○乃於行搶之前業已動手毆
        擊被害人戊○○，使其左耳受有嚴重傷害；又被告甲○○與「政豪」2 人既在著手強取財物之際，因遭逢被害
        人抵抗、以致當場改以前述方式強烈拉扯皮包、並將被
        害人等在地面拖行，致使被害人無法抗拒而得手既遂，
        是依被告甲○○與「政豪」所為犯罪過程觀之，要因犯
        罪實施過程中業已改採更為強烈之不法手段，以致渠等
        主觀上之不法認識隨之層升為強盜罪之犯意，參以前開
        說明，檢察官起訴認定被告甲○○係構成刑法第329 條
        準強盜罪云云，容有未恰，遂應就被告甲○○與「政豪
        」所為如犯罪事實一(三)、(四)所示犯行論以普通強盜既遂
        罪為當。
    (四)綜上所述，本件事證明確，被告甲○○前揭犯行俱堪認定
      ，均應依法論科。
  三、核被告甲○○所為，係犯刑法第320 條第1 項普通竊盜既
      遂罪（附表一編號）、同法第321 條第1 項第3 款攜
      帶凶器加重竊盜罪（附表一編號）、同法第325 條第
      1 項普通搶奪既遂（附表二編號至）與未遂（附表二
      編號）及同法第328 條第1 項強盜既遂罪（犯罪事實一
      (三)、(四)部分）。本件被告甲○○就附表一編號所為犯行
      應成立普通竊盜既遂罪；另就犯罪事實一(三)、(四)部分則應
      該當普通強盜既遂罪，業如前述，從而公訴意旨指稱其就
      此部分係分別構成搶奪既遂及準強盜罪嫌云云，於法容有
      未恰，惟二者基本社會事實仍屬同一，應在原起訴範圍內
      變更其起訴法條。被告甲○○與「政豪」針對附表二編號
      及犯罪事實一(三)、(四)部分彼此間具有犯意聯絡及行為分
      擔，應論以共同正犯。被告甲○○著手於附表二編號所
      示搶奪行為之實施，並未生盜取財物之結果，為未遂犯，
      酌依刑法第25條第2 項規定，按既遂犯之刑度減輕其刑。
      又被告甲○○前揭所犯各罪犯意個別、行為互殊，應予分
      論併罰。再者，被告甲○○前因妨害性自主案件，經本院
      93年度訴字第2103號判決判處有期徒刑10月確定，又因違
      反槍砲彈藥刀械管制條例案件，另由本院以93年度簡字第
      10 58 號判決判處有期徒刑2 月確定，前揭2 罪復經裁定
      應執行有期徒刑11月，於95年6 月20日縮刑期滿執行完畢
      一節，有台灣高等法院被告前案記錄表1 件在卷足憑，是
      其前受有期徒刑執行完畢後，5 年內故意再犯本件法定刑
      為有期徒刑以上之罪，均應論以累犯並各依法加重其刑，
      另就其所犯如附表二編號搶奪未遂罪部分先加後減之。
      本院審酌被告甲○○不思以己力正當謀生，反圖不勞而獲
      ，任意竊取、搶奪及強盜他人財物，及其犯罪動機、目的
      、手段，並兼衡其品行、生活狀況、智識程度，又其犯罪
      後雖能坦承部分竊盜及搶奪犯罪事實，惟仍飾詞否認涉有
      附表二編號搶奪及犯罪事實一(三)、(四)之強盜犯行等一切
      情狀，分別量處如主文所示之刑。又被告甲○○就附表一
      編號所犯普通竊盜既遂罪之犯罪時間係在96年4 月24日
      以前，合於中華民國96年罪犯減刑條例所定減刑條件，應
      減為如主文所示之刑，並與其他不應減刑之罪合併定其應
      執行刑如主文所示，以資懲儆。又扣案固定扳手1 支係被
      告甲○○所有且供前開加重竊盜犯罪所用之物，爰依刑法
      第38條第1 項第2 款規定併予宣告沒收。至其餘扣案物品
      各係被害人等之財物、或核與被告甲○○前揭犯行無涉，
      自不宜併予宣告沒收，附此敘明。
參、無罪部分：
  一、公訴意旨另以：被告甲○○除前揭有罪部分所示犯罪事實
      外，另意圖為自己不法之所有，於96年（起訴書誤載為95
      年）5 月5 日17時20分許，在高雄市前金區市○○路與成
      功一路323 巷交岔口，同以騎乘機車趁人不備之方式，徒
      手搶奪申○○所有之手提包1 只得手而既遂；另被告乙○○則先後與被告甲○○共同涉犯如附表二編號所示搶奪
      及犯罪事實一(三)、(四)部分所示2 次強盜既遂犯行。因認被
      告甲○○就此另涉犯搶奪既遂罪；被告乙○○則係犯搶奪
      既遂罪及強盜既遂罪嫌云云。
  二、按犯罪事實應依證據認定之，無證據不得認定其犯罪事實
      。又不能證明被告犯罪者，應諭知無罪之判決，刑事訴訟
      法第154 條第2 項、第301 條第1 項分別定有明文。所謂
      證據，係指足以認定被告確有犯罪行為之積極證據而言，
      該項證據自須適合於被告犯罪事實之認定，始得採為斷罪
      資料。苟積極證據不足為不利於被告事實之認定時，即應
      為有利於被告之認定，更不必有何有利之證據，最高法院
      29年上字第3105號、30年上字第816 號分別著有判例可資
      參照。公訴人因認被告2 人就此分別涉有搶奪既遂及強盜
      既遂罪嫌，無非係以證人丙○○前於警詢及偵查中指訴確
      於前揭時、地遭人搶奪財物；另被告甲○○亦先後於警詢
      及偵查中均指證與被告乙○○共同實施如附表二編號所
      示搶奪及前揭2 次強盜犯行云云為其論據。惟查：
    (一)本件茲據被告甲○○堅詞否認有實施前述搶奪被害人丙○○財物之舉，且觀諸被害人丙○○先後於警詢、偵查及本
      院審理中均無法清楚指認被告甲○○果為下手行搶之人，
      從而被告甲○○是否涉有此部分搶奪犯行，已非無疑。
    (二)又按，刑事訴訟法第156 條第2 項規定被告或共犯之自白
      ，不得作為有罪判決之唯一證據，仍應調查其他必要之證
      據，以察其是否與事實相符。立法旨意乃在防範被告或共
      犯自白之虛擬致與真實不符，故對自白在證據上之價值加
      以限制，明定須藉補強證據以擔保其真實性。所謂補強證
      據，係指除該自白本身之外，其他足以證明該自白之犯罪
      事實確具有相當程度真實性之證據而言，雖所補強者，非
      以事實之全部為必要，但亦須因補強證據之質量，與自白
      之相互利用，足使犯罪事實獲得確信者，始足當之。共犯
      之自白，性質上仍屬被告之自白，縱先後所述內容一致，
      或經轉換為證人而具結陳述，仍屬不利己之陳述範疇，究
      非自白以外之其他必要證據，自不足作為證明其所自白犯
      罪事實之補強證據（最高法院96年度台上字第5251號判決
      意旨參照）。故縱令共同被告業以證人身分就其他被告所
      涉犯罪事實而具結證述，仍不得遽謂檢察官可免除此部分
      之實質舉證責任，而由法院逕依該等共同被告之自白及證
      言相互佐證，再不須另有其他補強證據作為認定被告有罪
      之依據。準此以觀，本案固據被告甲○○前於警詢中供稱
      曾與被告乙○○共同實施如附表二編號所示搶奪及犯罪
      事實一(三)、(四)所示強盜犯行云云，然觀乎其在偵查中乃以
      證人身分證稱：伊曾與乙○○搶過3 次、2 次未得逞；鳳
      山那件（即被害人戊○○）是我們2 人做的，另外還有一
      件在五甲國中前、一件在中山路，都沒有搶到（參見96年
      度偵字第20305 號卷第84頁），嗣於本院審理中再改稱係
      與綽號「政豪」之人共同實施，伊當初因為積欠被告乙○○4000元、而乙○○一直向伊逼債，伊才會故意說是與乙○○一起作案等語，顯見被告甲○○針對同案被告乙○○
      是否涉有上述犯行先後所述已有不一，另就犯罪實施地點
      亦與起訴書所載者迥異，當不得逕以其先前所為供述為據
      。是本院審諸被害人丁○○、未○○及戊○○等人均無法
      明確指述被告乙○○確係與被告甲○○共同實施犯罪之人
      ；至檢察官雖另提出0000000000號（被告甲○○所使用）
      及0000000000號（被告乙○○所使用）行動電話門號雙向
      通聯記錄，擬用以證明被告乙○○於96年6 月20日確涉有
      共同強盜之犯行，惟依該通聯記錄內容所示，僅堪推知被
      告乙○○於96年6 月20日3 時許所在位置應係高雄市○○○路94號（基地台位址）附近，然佐以被害人丁○○遭搶
      時間乃為同日4 時30分許，但並無積極事證可資推認被告
      乙○○是時仍身處案發地點，再參以被告乙○○住所既同
      位在高雄市苓雅區，且依前開通聯記錄基地台位置內容亦
      顯示其於案發前、後均仍在該址附近，尚未可就此率爾為
      被告乙○○不利之認定。職是，檢察官就被告乙○○所涉
      前開犯行除提出共同被告甲○○先前於警詢及偵查中之供
      述外，均未有何其他補強證據可資憑認。揆諸前揭說明，
      實不得依此遽認被告乙○○果與被告甲○○共同涉有如附
      表二編號所示搶奪既遂及犯罪事實一(三)、(四)所示強盜既
      遂犯行。
  三、綜前所述，檢察官所述犯罪事實及所憑證據俱難證明被告
      甲○○確有搶奪被害人丙○○之財物，以及被告乙○○確
      與被告甲○○共同涉犯如附表二編號所示搶奪及犯罪事
      實一(三)、(四)所示強盜犯行，縱令被告2 人所辯無從概予採
      信，然其間有合理懷疑存在，無法達到確信其為真實之程
      度，當不得遽為不利於被告之認定。揆諸首揭判例意旨及
      說明，即應就此部分為被告甲○○、乙○○無罪之諭知，
      方屬適法。
肆、末按，刑法第168 條規定於執行審判職務之公署審判時或於
    檢查官偵查時，證人、鑑定人、通譯於案情有重要關係之事
    項，供前或供後具結，而為虛偽陳述者，處7 年以下有期徒
    刑。而刑法上之偽證罪，不以結果之發生為要件，一有偽證
    行為，無論當事人是否因而受有利或不利之判決，均不影響
    其犯罪之成立。該罪所謂於案情有重要關係之事項，則指該
    事項之有無，足以影響於裁判之結果者而言，最高法院71年
    台上字第8127號著有判例。查被告甲○○前於偵查中乃以證
    人身份當庭具結證述，然其針對共同被告乙○○是否共同實
    施前揭搶奪、強盜犯行先後所述不一，是其就本件案情有重
    要關係之事項，供前具結而為虛偽陳述，並足以影響裁判之
    結果，是其所為顯涉有刑法第168 條之偽證罪，宜由檢察官
    另為適法之處理。
據上論斷，應依刑事訴訟法第299 條第1 項前段、第301 條第1
項、第300 條，刑法第320 條第1 項、第321 條第1 項第3 款、
第325 條第1 項、第3 項、第328 條第1 項、第25條第1 項、第
2 項、第28條、第47條第1 項、第51條第5 款、第38條第1 項第
2 款，刑法施行法第1 條之1 ，中華民國96年罪犯減刑條例第2
條第1 項第3 款、第7 條，判決如主文。
中    華    民    國    97    年     2    月    4     日
                  刑事第七庭  審判長法官 蔡廣昇
                                    法官 王參和
                                    法官 陳明呈
以上正本證明與原本無異。
如不服本判決應於收受本判決後10日內向本院提出上訴書狀，並
應敘述具體理由，如未敘述上訴理由者，應於上訴期間屆滿後20
日內補提理由書狀於本院（均須按他造當事人之人數附繕本）「
切勿逕送上級法院」。
中    華    民    國    97    年    2     月    5     日
                                  書記官 林明忠
附錄本判決論罪科刑之法條：
中華民國刑法第320條（普通竊盜罪、竊佔罪）
意圖為自己或第三人不法之所有，而竊取他人之動產者，為竊盜
罪，處5 年以下有期徒刑、拘役或5 百元以下罰金。
意圖為自己或第三人不法之利益，而竊佔他人之不動產者，依前
項之規定處斷。
前二項之未遂犯罰之。
中華民國刑法第321條
犯竊盜罪而有左列情形之一者，處6 月以上、5 年以下有期徒刑
：
  一、於夜間侵入住宅或有人居住之建築物、船艦或隱匿其內而
      犯之者。
  二、毀越門扇、牆垣或其他安全設備而犯之者。
  三、攜帶兇器而犯之者。
  四、結夥三人以上而犯之者。
  五、乘火災、水災或其他災害之際而犯之者。
  六、在車站或埠頭而犯之者。
前項之未遂犯罰之。
中華民國刑法第325條（普通搶奪罪）
意圖為自己或第三人不法之所有，而搶奪他人之動產者，處6 月
以上5 年以下有期徒刑。
因而致人於死者，處無期徒刑或7 年以上有期徒刑，致重傷者，
處3 年以上10年以下有期徒刑。
第 1 項之未遂犯罰之。
中華民國刑法第328條（普通強盜罪）
意圖為自己或第三人不法之所有，以強暴、脅迫、藥劑、催眠術
或他法，至使不能抗拒，而取他人之物或使其交付者，為強盜罪
，處5 年以上有期徒刑。
以前項方法得財產上不法之利益或使第三人得之者，亦同。
犯強盜罪因而致人於死者，處死刑、無期徒刑或10年以上有期徒
刑；致重傷者，處無期徒刑或7 年以上有期徒刑。
第1 項及第2 項之未遂犯罰之。
預備犯強盜罪者，處1 年以下有期徒刑、拘役或3 千元以下罰金
。
附表一：
┌──┬00000000┬0000000000┬00000000┬0000000000┐
│編號│  犯  罪  時  間│  犯  罪  地  點    │ 所 竊 財 物    │  犯 罪 方 式       │
├──┼00000000┼0000000000┼00000000┼0000000000┤
│    │                │                    │                │甲○○因見該車插有鑰│
│    │96年4 月6 日17時│雲林縣00鄉00村0     │壬○○所有之車牌│匙未及拔下，遂以該鑰│
│  │10分許          │0路95巷163 號前     │號碼0000000 號重│匙逕自發動電門而竊取│
│    │                │                    │型機車1 部      │既遂，嗣將該車牌丟棄│
│    │                │                    │                │於台南某處          │
├──┼00000000┼0000000000┼00000000┼0000000000┤
│    │                │                    │卯○○○所有之紫│                    │
│    │                │                    │色手提包1 只（內│甲○○因見卯○○○將│
│    │                │                    │有現金2000元、紅│該手提包置於該車機車│
│  │96年7 月11日16時│高雄市○○區○○街14│色零錢包及鑰匙包│座墊上，遂趁其不備而│
│    │45分許          │0 號之1 巷口        │各1 只，身分證、│擅自拿取該手提包而竊│
│    │                │                    │健保卡與行照各1 │取得手既遂          │
│    │                │                    │張，行動電話1 支│                    │
│    │                │                    │、墜子1 個）    │                    │
├──┼00000000┼0000000000┼00000000┼0000000000┤
│    │                │                    │                │由甲○○以自備客觀尚│
│  │96年7 月3 日17時│高雄市○鎮區○道路14│午○○所有之000-│可作為凶器使用之扳手│
│    │30分許          │2 號                │000 號車牌1面   │1 支，將該車牌拆卸而│
│    │                │                    │                │竊取得手既遂        │
├──┼00000000┼0000000000┼00000000┼0000000000┤
│  │96年7 月9 日17時│高雄市○○區○○路11│丑○○所有之000-│同上                │
│    │15分前某時許    │7 巷15號            │000 號車牌1 面  │                    │
└──┴00000000┴0000000000┴00000000┴0000000000┘
附表二：
┌──┬00000000┬0000000000┬00000000┬0000000000┐
│編號│  犯  罪  時  間│  犯  罪  地  點    │ 所 搶 財 物    │  犯 罪 方 式       │
├──┼00000000┼0000000000┼00000000┼0000000000┤
│    │96年4 月30日16時│高雄市00區市○○路  │                │由被告甲○○騎乘單獨│
│  │許              │107 巷              │無              │以徒手方式搶奪被害人│
│    │                │                    │                │子○○之皮包但未得手│
├──┼00000000┼0000000000┼00000000┼0000000000┤
│    │                │                    │庚○○所有之咖啡│                    │
│    │                │                    │色手提包1 只（內│                    │
│    │                │                    │有現金2000餘元、│由被告甲○○騎乘機車│
│    │                │                    │健保卡1 張、隨身│，單獨以徒手方式搶奪│
│  │96年5 月18日17時│高雄市○○區○○路26│碟1 只、通訊地址│被害人得手而既遂，嗣│
│    │20分許          │0 巷內              │1 本、通訊錄1 張│將所搶行動電話出售予│
│    │                │                    │、行動電話1 支、│辛○○              │
│    │                │                    │包包1 只、上衣1 │                    │
│    │                │                    │件、口紅、眉筆各│                    │
│    │                │                    │1 支、禮券500 元│                    │
│    │                │                    │、防曬油1瓶）   │                    │
├──┼00000000┼0000000000┼00000000┼0000000000┤
│    │                │                    │巳○○所有之土黃│由被告甲○○騎乘機車│
│    │96年6 月14日19時│高雄市○○區○○路12│色手提包1 只（內│，單獨以徒手方式搶奪│
│  │45分許          │1號前               │有現金1200元、手│被害人得手而既遂，嗣│
│    │                │                    │錶1 支、行動電話│將所搶行動電話出售予│
│    │                │                    │2 支、鑰匙1 串）│癸○○              │
├──┼00000000┼0000000000┼00000000┼0000000000┤
│    │                │                    │寅○○所有之咖啡│                    │
│    │96年7 月12日21時│                    │色手提包1 只（內│由被告甲○○騎乘機車│
│    │許（起訴書誤載為│高雄市○○區○○街15│有現金2000元、零│，單獨以徒手方式搶奪│
│  │12時21分許）    │5巷口               │錢包1 只、健保卡│被害人得手而既遂    │
│    │                │                    │1 張、鑰匙1 付及│                    │
│    │                │                    │行動電話1 支    │                    │
├──┼00000000┼0000000000┼00000000┼0000000000┤
│    │                │                    │未○○所有之深紅│                    │
│    │                │                    │色手提包1 只（內│由「政豪」騎乘機車搭│
│    │                │                    │有現金8000餘元，│載被告甲○○，再由被│
│  │96年7 月9 日20時│高雄市00 區○○○路 │健保卡、身分證、│告甲○○以徒手方式搶│
│    │45分許          │306號前             │行照、駕照、信用│奪被害人皮包得手而既│
│    │                │                    │卡、金融卡及空白│遂                  │
│    │                │                    │支票各1 張，印章│                    │
│    │                │                    │3 枚、存摺1 本）│                    │
└──┴00000000┴0000000000┴00000000┴0000000000┘

司法院資訊處製作；財團法人民間司法改革基金會備份。
